【裁判字號】    99,訴,368
【裁判日期】    990428
【裁判案由】    確認股東關係不存在
【裁判全文】
臺灣板橋地方法院民事判決               99年度訴字第368號
原      告  甲○○
被      告  和得實業有限公司
法定代理人  乙○○
上列當事人間請求確認股東關係不存在事件，經本院於民國99年
4月14日言詞辯論終結，判決如下：
    主  文
確認原告與被告間股東關係不存在。
訴訟費用由被告負擔。
    事實及理由
一、原告起訴主張：被告公司自民國75年成立以來，原告從未收
    到公司之任何股東會議文件或扣繳憑單，原告自退伍以來從
    未在被告公司任職亦未到過三重市工作，更不知被列為被告
    公司之股東，經原告收受財政部台灣省北區國稅局三重稽徵
    所99年1月14日北區國稅三重三字第0990011334號函，將原
    告列為被告公司之清算人，乃向台北縣政府查知被告公司章
    程中之簽名與簽章均非原告所為，因原告並未出資，亦未參
    與被告公司之設立及經營，亦未曾同意登記為被告公司之股
    東，為此特提起本件確認之訴等語，並聲明求為判決：如主
    文第1項所示。
二、被告則聲明駁回原告之訴，並以原告是被告公司負責人乙○
    ○之姪兒，原告確實並沒有出資，被告公司只有乙○○1 人
    在負責，原告並沒有參與也沒有出資。因為當時開有限公司
    必須要有5個人，所以才找人頭辦理，但到底是誰去辦的，
    因時間太久了已不記得了。
三、按公司經中央主管機關撤銷或廢止登記者，應行清算程序，
    此觀公司法第26條之1規定準用同法第24條至第26條規定甚
    明。次按有限公司之清算，以全體股東為清算人。但本法或
    章程另有規定或經股東決議，另選清算人者，不在此限，公
    司法第113條準用同法第79條定有明文。查本件被告和得實
    業有限公司（下稱和得公司），業經經濟部中部辦公室於民
    國97年10月7日以經授中字第09735209490號函廢止登記在案
    ，有該公司變更登記事項卡影本附卷可稽（見本院卷第10頁
    ），是以被告公司即應行清算程序，而被告公司之章程又別
    無其他規定，依法自應以全體股東為該等公司之清算人。參
    酌卷附被告公司之變更登記事項卡所載，被告公司之董事長
    為乙○○、董事為白宗文、股東為李織華、甲○○、白美玉
    ，故應以上開全體股東為清算人，惟依公司法第113條準用
    第85條規定，公司清算人有數人時，得推定1人或數人代表
    公司，如未推定時，各有對於第三人代表公司之權。又依司
    法院廳民一字第914  號函研究意見所示，「按解散之公
    司於清算範圍內視為尚未解散，法人至清算終止，在清算之
    必要範圍內，視為存續，公司法第24條、第25條、民法第40
    條第2項分別定有明文。本題甲公司解散後未經清算，其清
    算事務即無終結之可言，參照上開法條規定，其法人人格仍
    應視為存續。又既未進行清算程序，即無清算人之就任，其
    法定代理人仍應為原法定代理人。」是本件被告公司全體股
    東均得對外單獨代表公司，故原告起訴狀中以原法定代理人
    乙○○列為被告之法定代理人代表被告公司即屬合法。
四、次按確認法律關係之訴，非原告有即受確認判決之法律上利
    益者，不得提起之；確認證書真偽或為法律關係基礎事實存
    否之訴，亦同，民事訴訟法第247條第1項定有明文。又法律
    關係之存否不明確，致原告在私法上之地位有受侵害之危險
    ，而此危險得以對於被告之確認判決除去之者，即得依民事
    訴訟法第247條之規定，提起確認之訴（最高法院52年台上
    字第1922號判例意旨參照）。查本件被告對於原告主張「原
    告與被告間股東關係不存在」乙節固未有爭執（見本院卷第
    25頁）。惟原告所主張其非被告之股東，卻於被告之公司登
    記資料中被列名為股東，致原告於被告遭主管機關廢止登記
    後，成為被告之法定清算人，業據原告提出財政部、台北縣
    政府函文、公司登記資料等影本在卷為憑。爰審酌原告既經
    主管機關登記為被告之股東，且因上開登記資料有遭財政部
    為限制出境處分等情，足認原告私法上之地位確實有受侵害
    之危險，而此項危險又非不得以本件確認判決予以除去，揆
    諸前開判例意旨，自應認原告有提起本件確認之訴之法律上
    利益。
五、再按確認法律關係不存在之訴，如被告主張其法律關係存在
    時，應由被告負舉證責任（最高法院42年台上字第170號判
    例意旨參照）。查被告和得公司係於75年1月訂立公司章程
    並辦理設立登記，並於辦理該次登記時，將原告登記為該公
    司股東乙節，有原告提出之公司設立登記事項卡及公司章程
    影本各1份附卷可稽，原告主張其並非被告之股東，未參與
    被告之出資、設立及經營，亦未同意登記為股東等情，亦經
    被告法定代理人乙○○就上開事實為自認，足徵原告前揭主
    張係遭被冒名登記為被告公司之股東等語，應非子虛，堪信
    為真，足以採信。
六、從而，原告據以提起本訴，請求確認渠與被告和得公司間之
    股東關係不存在，即屬於法有據，為有理由，應予准許。
七、結論：本件原告之訴為有理由，依民事訴訟法第78條，判決
    如主文。
中    華    民    國    99    年    4    月    28    日
                  民事第一庭法  官  黎文德
以上正本係照原本作成
如對本判決上訴，須於判決送達後20日內向本院提出上訴狀
中    華    民    國    99    年    4    月    28    日
                            書記官  趙彬

司法院資訊處製作；財團法人民間司法改革基金會備份。
